【裁判字號】    97,訴,3233
【裁判日期】    980123
【裁判案由】    偽造有價證券
【裁判全文】
臺灣臺中地方法院刑事判決              97年度訴字第3233號
公  訴  人  臺灣臺中地方法院檢察署檢察官
被      告  甲○○
指定辯護人  本院公設辯護人丁○○
上列被告因偽造有價證券案件，經檢察官提起公訴（97年度偵緝
字第907、908號），本院判決如下：
    主    文
甲○○犯偽造有價證券罪，處有期徒刑壹年捌月。偽造之面額新
臺幣貳佰萬元、發票人為丙○○、發票日為民國九十六年八月三
十一日、付款人為合作金庫銀行精武分行、支票號碼為NY000000
0號、帳號為五○三六三-四號之支票壹張沒收。
被訴親屬間竊盜部分公訴不受理。
    犯罪事實
一、甲○○原為丙○○之媳婦，於民國94年12月2日，與丙○○
    之子林俊宏離婚。甲○○基於竊盜之犯意，意圖為自己不法
    之所有，於93年間之某日，利用與丙○○及林俊宏同居在臺
    中市○區○○○街21號之際，趁機竊取丙○○所有放置在抽
    屜內之支票號碼為NY0000000號、付款人為合作金庫銀行精
    武分行、帳號為50363-4號之支票1張（按竊盜支票部分業經
    丙○○撤回告訴）。得手後，即另基於偽造有價證券之犯意
    ，意圖供行使之用，未經丙○○之授權或同意，先於93年間
    某日，在上址盜用丙○○放置在抽屜內之印章，盜蓋於上開
    支票之發票人簽章欄內，再於96年6月間，在臺中市○○路
    417 號15樓之6之租屋處，於該已盜蓋丙○○印章之空白支
    票上，擅自填載面額「貳佰萬元整」、「0000000」及發票
    日「96、8、31」，以完成偽造上開支票。其後，再於96年8
    月7日晚間11時30分許，持上開支票至陳玫君位於嘉義市○
    區○○路68號之住處，交付上開支票予陳玫君，以扺償其對
    陳玫君之新臺幣（下同）200萬元債務而行使之。迨於96年9
    月17 日，陳玫君以電話對丙○○表示欲提示上開支票，丙
    ○○始悉遭竊，遂於翌（18）日，向銀行辦理票據掛失止付
    ，並報警處理，而循線查獲。
二、案經丙○○訴由臺中市警察局第三分局報告臺灣臺中地方法
    院檢察署檢察官偵查起訴。
    理    由
壹、有罪部分﹕
一、按現行刑事訴訟法為保障被告之反對詰問權，排除具有虛偽
    危險性之傳聞證據，以求實體真實之發見，於該法第159條
    第1項明定被告以外之人於審判外之言詞或書面陳述，除法
    律有規定者外，不得作為證據。又「被告以外之人於偵查中
    向檢察官所為之陳述，除顯有不可信之情況者外，得為證據
    」，刑事訴訟法第159條之1第2項定有明文。此乃立法者以
    刑事訴訟法規定檢察官代表國家偵查犯罪、實施公訴，依法
    有訊問被告、證人、鑑定人之權，且實務運作時，偵查中檢
    察官向被告以外之人所取得之陳述，原則上均能遵守法律規
    定，不致違法取供，其可信性極高，為兼顧理論與實務為由
    ，而對「被告以外之人於偵查中向檢察官所為之陳述」，例
    外設定其具備非顯不可信之要件時，得為證據。本件證人丙
    ○○、陳玫君於偵查中向檢察官所為之陳述，業經具結且查
    無顯不可信之情形存在，依上開刑事訴訟法第159條之1第2
    項規定，具證據能力，首予敘明。
二、訊據被告甲○○對於上揭時地偽造支票之犯罪事實，業於本
    院審理時坦承不諱，核與證人即告訴人丙○○於偵查中之證
    述、證人陳玫君於偵查中之證述均屬相符，復有支票號碼為
    NY0000000號之上開偽造支票影本、退票理由單影本、票據
    掛失止付通知書影本各1紙、告訴人丙○○當庭所書字跡2份
    在卷可稽，足認被告之自白與事實相符，本件事證明確，被
    告之犯行洵堪認定。
三、核被告所為，係犯刑法第201條第1項之意圖供行使之用而偽
    造有價證券罪。被告盜蓋丙○○印章於上開支票上之行為，
    係屬偽造有價證券之階段行為；偽造有價證券後持以行使，
    其行使偽造有價證券之低度行為，應為偽造有價證券之高度
    行為所吸收，均不另論罪。查本件被告原為告訴人丙○○之
    媳婦，二人於97年1月13日於本院達成和解，有調解程序筆
    錄附卷可稽（見本院卷第48頁），告訴人丙○○並於本院97
    年1月13日審理時當庭撤回對被告之竊盜案件之告訴（見本
    院卷第45頁），且查被告偽造之支票僅1張，對社會交易之
    影響程度尚非鉅大，其所為與藉偽造有價證券行為以擾亂票
    據正常流通之重大經濟犯罪行為尚屬有間，且被告之犯罪手
    段平和，其亦非窮兇惡極之人，本案之犯罪情狀，顯可憫恕
    ，情輕法重，如就被告偽造有價證券犯行科以法定最低度之
    刑，仍嫌過重，是爰依刑法第59條酌減其刑。爰審酌被告於
    犯罪時與被害人之間為婆媳關係，被告偽簽之支票金額高達
    200萬元，被害人與執票人和解金額亦達100萬元，對於被害
    人之損害頗鉅，惟被告犯罪後於本院審理中已坦承犯行，態
    度尚佳，事後並與被害人達成和解，徵得被害人之諒解等一
    切情狀，量處如主文所示之刑。偽造之面額200萬元、發票
    人為丙○○、發票日為96年8月31日、付款人為合作金庫銀
    行精武分行、帳號50363-4號、支票號碼為NY0000000號之支
    票1張，係偽造之有價證券，不問屬於被告與否，應依刑法
    第205條規定宣告沒收。
貳、公訴不受理部分﹕
一、公訴意旨略以﹕被告意圖為自己不法之所有，於93年至94年
    間之某日，利用與丙○○及林俊宏同居在臺中市○區○○○
    街21號之際，徒手竊取丙○○所有放置在抽屜內之支票1張
    （支票號碼為NY0000000號、付款人為合作金庫銀行精武分
    行、帳號為50363-4號，其他欄位均空白）；因認被告涉犯
    刑法第320條第1項之竊盜罪嫌。
二、按告訴乃論之罪，告訴人於第一審辯論終結前，得撤回其告
    訴，又告訴經撤回者，應諭知不受理之判決，刑事訴訟法第
    238條第1項、第303條第3款分別定有明文。
三、本件被告經檢察官以刑法第320條第1項之竊盜罪提起公訴，
    依照同法第324條第2項規定，於三親等內姻親之間，犯竊盜
    罪者，須告訴乃論。而被告於本件竊盜之時，與告訴人丙○
    ○之間，為婆媳關係，亦即為一親等之姻親關係，有戶籍資
    料在卷可參，故本件竊盜罪對於告訴人而言，係屬告訴乃論
    之罪。茲經告訴人丙○○於第一審辯論終結前撤回告訴，有
    撤回告訴狀在卷可憑，爰不經言詞辯論，就被告被訴竊盜部
    分諭知不受理之判決。
據上論斷，應依刑事訴訟法第299條第1項前段、第303條第3款，
刑法第201條第1項、第59條、第205條，刑法施行法第1條之1第1
項、第2項前段，判決如主文。
本案經檢察官乙○○到庭執行職務。
中    華    民    國    98    年    1     月    23    日
                刑事第十五庭  審判長法  官  巫淑芳
                                    法  官  劉麗瑛
                                    法  官  戴嘉慧
上正本證明與原本無異。
如不服本判決，應於收受送達後10日內向本院提出上訴書狀（應
敘述具體理由並附繕本）。
上訴書狀如未敘述理由，應於上訴期間屆滿後20日內補提理由書
於本院。
                                    書記官  劉晴芬
中    華    民    國    98    年    1    月    23     日
【附錄論罪科刑法條】
中華民國刑法第201條（有價證券之偽造變造與行使罪）
意圖供行使之用，而偽造、變造公債票、公司股票或其他有價證
券者，處3年以上10年以下有期徒刑，得併科3千元以下罰金。
行使偽造、變造之公債票、公司股票或其他有價證券，或意圖供
行使之用，而收集或交付於人者，處1年以上7年以下有期徒刑，
得併科3千元以下罰金。


司法院資訊處製作；財團法人民間司法改革基金會備份。
